臺灣臺南地方法院刑事判決　　　　　　　　　　　　　九十一年度自字第二二一號
　　自　訴　人　戊　○
　　　　　　　　丁○○
　　共同代理人　楊丕銘律師
　　被　　　告　丙○○
右列被告因誣告案件，經自訴人提起自訴，本院判決如左：
    主  文
丙○○無罪。
    理  由
一、自訴意旨略以：被告丙○○素與自訴人戊○存有嫌隙並遷怒戊○之子即自訴人丁○○，而戊○前於民國（下同）八十八年八月十一日上午八時廿五分許，單獨一
    人將木條曝曬於台南市○○區○○段一０六六地號之既成道路上，詎被告明知上
    情，竟意圖使丁○○受刑事處分，而虛構自訴人丁○○亦係堆置木條曝曬之行為
    人，而向台南市警察局第三分局誣告自訴人戊○、丁○○涉犯強制罪嫌，嗣因檢
    察官誤信被告片面指控而將自訴人戊○、丁○○一併提起公訴（臺灣臺南地方法
    院檢察署八十九年度偵字第一三七二號），幸經一審法官依到場處理之警員乙○○提出之書面報告載稱僅見自訴人戊○一人於上開時地放置木材等情，認定自訴
    人丁○○並未共同將木條堆置於上述既成道路中間而諭知其無罪確定（本院八十
    九年度易字第九二五號，以下簡稱此案為「放置木條案」），此部分被告顯然對
    自訴人丁○○構成誣告罪。又被告明知自訴人戊○、丁○○二人並未在台南市○○區○○段一０五四之二地號土地上圍置鐵條，亦明知其自己並無遭上開鐵條絆
    倒受傷之情形，竟利用其於九十年五月十二日因他故致右股骨骨折、右遠端尺骨
    骨折之機會，虛構事實向台南市警察局第三分局誣告稱自訴人戊○、丁○○二人
    共同於九十年五月八日上午八時許，在上述土地上以鐵條交叉置於道路，致其於
    九十年五月十二日因而絆倒致受前揭傷害，因認自訴人戊○、丁○○共犯傷害罪
    嫌，然因被告申告之事實顯然出於捏造，幸經臺灣臺南地方法院檢察署檢察官為
    不起訴處分確定（九十年度偵字第七五八三號，以下簡稱此案為「設置圍網案」
    ），實則被告已就同一傷害，分別申告自訴人二人及案外人黃榮華、黃文良（臺
    灣臺南地方法院檢察署九十年度偵字第九二三九號，以下簡稱為「申告黃榮華案
    」），益證「設置圍網案」部分係出於被告之誣控，此部分被告顯然涉及誣告自
    訴人二人。因認被告先後二次涉犯誣告行為，且應分論併罰云云。
二、按犯罪事實應依證據認定之，無證據不得推定其犯罪事實；又不能證明被告犯罪
    者，即應諭知無罪之判決，刑事訴訟法第一百五十四條、第三百零一條第一項分
    別定有明文。本件自訴人認被告涉犯上開罪名，無非以：被告明知自訴人丁○○並未放置木條，且明知設置圍網之人並非自訴人戊○及丁○○，竟而提出告訴
    。被告明知其於九十年五月十二日所受右股骨骨折、右遠端尺骨骨折之傷害，
    並非被台南市○○區○○段一０五四之二地號土地上設置之圍網絆倒，竟而提出
    申告。被告於上開時間所受傷害，除申告自訴人戊○、丁○○外，另告訴黃榮
    華、黃文良涉嫌共犯公共危險罪嫌，顯屬虛構事實一案兩告。上開「放置木條
    案」與「設置圍網案」分經法院判決無罪或檢察官處分不起訴確定等事證，為其
    論據。訊據被告丙○○固供認確曾提出前揭告訴，但堅決否認涉有誣告犯行，並
    以：伊的確見及自訴人戊○、丁○○先後共同放置木條與設置圍網，伊並未誣指
    自訴人等犯罪等語，資為抗辯。
三、按誣告罪之成立，以意圖他人受刑事處分而為虛偽之告訴者為要件。所謂「虛偽
    」係指明知無此事實，故意搜造而言，若誤認有此事實或以為有此嫌疑，自不得
    指為虛偽，即難論以誣告罪。又所訴事實，縱屬不能證明係屬實在，而在積極方
    面尚無證據證明其確係故意虛構者，仍不能據以誣告論罪。至若事出有因，僅被
    申告者犯罪未能積極證明，則祇能以證據不足，諭知被申告者無罪或不起訴，尚
    不能遽行推定申告人係屬虛構事實，論以誣告之罪，最高法院五十九年台上字第
    五八一號判例、五十三年度台上字第二九四三號判決足資參照。茲就自訴人指訴
    事項分敘於后：
  (一)「放置木條案」部分：經查本院刑事庭法官於「放置木條案」判決中，係以被告
    丙○○與自訴人戊○、丁○○二人於該案發生前，已然多次興訟而存夙怨，不能
    徒憑被告丙○○之指訴遽認自訴人等犯罪；且現場到場處理之警員乙○○復於報
    告中敘及僅見自訴人戊○一人搬動木材等理由，認為不能證明自訴人丁○○犯罪
    而諭知其無罪，並非認定自訴人丁○○確實並未參與搬動放置木條，此有自訴人
    提出之「放置木條案」一審判決影本在卷可稽，並經本院調閱「放置木條案」全
    卷查證無訛。次查證人乙○○於本件審理時到庭結證略稱：八十八年八月十一日
    上午伊到達「放置木條案」現場之時，被告係向伊指稱自訴人戊○、丁○○父子
    均有放置木條，但伊僅見到自訴人戊○，且未詢問被告何以丁○○不在現場等語
    （見本院九十一年八月廿三日審理筆錄），是被告於首度發現有人放置木條之時
    起即堅指自訴人父子共同放置木條已堪確信。依經驗法則而言，警員乙○○據報
    到達現場之後未見自訴人丁○○，尚難排除丁○○參與放置木條之可能性。此外
    ，亦查無其他積極證據足以確信被告前揭申告內容與過往歷史事實不相符合，自
    難遽認被告係明知而故意虛構事實誣指自訴人丁○○犯罪。
  (二)「設置圍網案」部分：臺灣臺南地方法院檢察署檢察官於「設置圍網案」案件
    中，係認為被告陳述之事實過程「顯與常理不合」，且乏其他證人足以證明確屬
    真實，故而認定自訴人戊○、丁○○二人罪嫌不足而為不起訴處分，並非認定被
    告係故為虛構事實而申告，此有「設置圍網案」不起訴處分書影本一紙存卷可參
    ，並經本院調卷查證屬實。尚難徒憑該等偵查結果遽認被告係出於誣陷自訴人等
    犯罪之意圖而為申告。被告確於九十年五月十二日下午受有右股骨骨折、右遠
    端尺骨骨折等傷害，並經台南市消防局所屬救護車護送至國立成功大學醫學院附
    設醫院（以下簡稱成大醫院）就醫，有台南市消防局緊急傷病送醫服務登記簿節
    本及成大醫院診斷證明書附於「設置圍網案」偵卷第六、廿七頁可查，是被告確
    於該日受有前揭傷害無誤。又本件及「設置圍網案」均查無任何事證足以認定被
    告係於台南市○○區○○段一０五四之二地號土地以外之地點遭致該等傷害，自
    訴人認為被告明知自己係因「他故」受傷云云，核係推論及臆測之詞。證人即
    因被告報案而前往上開設置圍網現場處理之警員甲○○於本件審理時到庭具結證
    述略以：伊於某日上午曾經據報前往設置圍網之現場，但詳細日期已不復記憶，
    應係在（九十年五月廿八日）於被告家中製作被告之申告筆錄之前到場查看，當
    時自訴人父子與被告均在現場，且鐵絲網已經架設完畢，伊見及自訴人戊○在敲
    鐵絲網下方似用以固定鐵絲網（底部）之柏油，伊有制止戊○之行為，自訴人丁○○係在旁邊觀看，被告向伊報告自訴人父子裝設鐵絲網致其無法出入，自訴人
    等則告稱鐵絲網並非其等設置，至於其等是否陳稱鐵絲網乃黃榮華架設，伊現已
    不能確定等語（見本院九十一年八月廿三日審理筆錄）。自訴人戊○既有前揭「
    狀似敲打固定鐵絲網底部柏油」之行為，且是時自訴人丁○○復在旁觀看，被告
    申告其二人共同設置圍網致其受傷，誠屬事出有因，益難認為被告故為不實之申
    告，自訴人指稱被告明知自訴人等並非設置圍網之人，猶屬推定之論。被告於
    九十年五月廿八日向警申告自訴人二人，迨警於同年六月十一日訊問自訴人戊○
    、丁○○並製作筆錄得知該等設置圍網之土地屬案外人黃榮華所有，復於同年六
    月廿九日往訊黃榮華而得知係黃榮華設置上開圍網，嗣被告又於九十年八月十四
    日具狀向臺灣臺南地方法院檢察署申告黃榮華與黃文良二人等情，已經本院調閱
    「設置圍網案」及「申告黃榮華案」全卷查證明確，故被告辯稱伊於提出自訴人
    等之告訴後，因自訴人等陳稱網圍係係案外人黃榮華等人設置，伊始再行申告黃
    榮華、黃文良二人乙節，即屬可信，尚難據此而認為被告故意以同一傷害結果虛
    構事實而為二度申告。
四、綜上論述，本件被告申告前揭「放置木條案」與「設置圍網案」，依到場警員證
    述情形以觀，均屬事出有因而非漫行指訴，且乏其他積極證據足以確切認定被告
    係明知且故意虛構事實而提出告訴，揆諸前揭最高法院判決先例揭示之意旨，自
    不能徒以自訴人等經判決無罪或為不起訴處分確定，即遽認被告涉有誣告犯行，
    其被訴之犯罪事實，顯屬不能證明，依法即應為無罪判決之諭知。
據上論斷，應依刑事訴訟法第三百四十三條、第三百零一條第一項，判決如主文。
中      華      民      國    九十一    年      九      月      六      日
                                  臺灣臺南地方法院刑事第六庭
                                          法  官  陳欽賢
右正本證明與原本無異。
如不服本判決，應於判決送達後十日內，向本院提出上訴狀。
                                          書記官  何小玉
中      華      民      國    九十一    年      九      月      十      日
